臺灣高等法院刑事判決　　　　　　　 100年度上易字第1292號
上　訴　人　臺灣士林地方法院檢察署檢察官
上　訴　人
即　被　告　王如釵
上列上訴人等因被告竊盜案件，不服臺灣士林地方法院99年度易
字第366號，中華民國100年3 月31日第一審判決（起訴案號：臺
灣士林地方法院檢察署99年度偵字第12625 號），提起上訴，本
院判決如下：
    主  文
上訴駁回。
    事  實
一、王如釵前因竊盜案件，經臺灣士林地方法院以94年度湖簡字
    第195號判決判處有期徒刑3月確定，於民國95年6 月19日易
    科罰金執行完畢（本件構成累犯）。猶不知悔改，於99年9
    月20日15時30分許起至同日16時30分許止，至臺北縣汐止市
    ○○○路1段108號地下室1樓「家福股份有限公司臺北汐止分
    公司」（下稱家福公司）賣場內購買商品，竟徒手竊取貨架
    上之樂可思南美州鮮貝4罐、朝日鮭鬆1罐、紹興香腸1 包、
    高梁酒香腸1包、涼拌滷香豆干1包、德式香腸4 包、福祿壽
    燈泡2顆、法國吉利奶油乾酪5盒、博客Q肉丁香蒜德國香腸1
    包、博客Q肉丁黑胡椒德國香腸2包、黑橋牌德國香腸1 包、
    合畜培根1包、義美香菇魚丸1包、義美花枝魚丸1 包、美冷
    凍牛小排1盒、美牛肉壽喜燒1包、鑫吉美廚幫剪刀1 只、直
    立式陶瓷削皮刀1只、鑫吉美魚蟹肉剪刀1只等（總價值新台
    幣4785元），均裝進背包內，但至收銀檯結帳時，僅將背包
    外之其他商品結帳付款，便離開賣場。適家福公司安全課助
    理邱棚鴻發現攔阻，報警處理，始悉上情。
二、案經家福公司訴由臺北縣政府警察局汐止分局報請臺灣士林
    地方法院檢察署檢察官偵查起訴。
    理  由
一、按被告以外之人於審判外之陳述，雖不符刑事訴訟法第159
    條之1至第159條之4 之規定，而經當事人於審判程序同意作
    為證據，法院審酌該言詞陳述或書面陳述作成時之情況，認
    為適當者，亦得為證據；當事人、代理人或辯護人於法院調
    查證據時，知有刑事訴訟法第159條第1項不得為證據之情形
    ，而未於言詞辯論終結前聲明異議者，視為有前項之同意，
    刑事訴訟法第159條之5第1項、第2項定有明文。經查，本判
    決下列所引用之上訴人即被告王如釵以外之人於審判外之陳
    述，檢察官、被告於本院言詞辯論終結前均未聲明異議，本
    院審酌上開證據資料製作時之情況，尚無違法不當及證明力
    明顯過低之瑕疵，認為以之作為證據應屬適當，爰依刑事訴
    訟法第159條之5規定，認前揭證據資料均有證據能力。
二、上開竊盜之事實，業據被告於本院坦承不諱，核與告訴代理
    人家福公司安全課助理邱棚鴻於於警詢時指訴之情節相符（
    見99年度偵字第12625號卷第9至11頁），並有扣押物品目錄
    表2紙、贓物認領保管單2紙、家福公司每日損失記錄表2 紙
    、竊案現場暨物品照片9張（見99年度偵字第12625號卷第14
    、15、19、20、23、24、35至39頁）在卷可稽，足見被告於
    本院之自白與事實相符，可以採取。本件事證明確，被告犯
    行洵堪認定，應依法論罪科刑。
三、核被告所為，係犯刑法第320條第1項之普通竊盜罪。被告有
    事實欄所載之犯罪、科刑、執行情形，有本院被告前案紀錄
    表在卷可稽。被告受有期徒刑之執行完畢後，於5 年以內故
    意再犯本件有期徒刑以上之罪，應依刑法第47條第1 項之規
    定，論以累犯並加重其刑。
四、原審以被告犯竊盜罪事證明確，因而援引刑法第320條第1項
    、第47條第1項、第41條第1項前段等規定，並說明審酌被告
    曾患精神疾病，但行為時智識清楚，事後否認犯行，及其生
    活狀況、犯罪之目的及手段、所竊財物之價值等一切情狀，
    量處有期徒刑3 月，併諭知易科罰金之折算標準。原判決認
    事用法俱無不合，量刑亦屬妥適。檢察官上訴意旨略以：被
    告前已有多次竊盜犯行，仍不思悔改，一再犯竊盜罪，於本
    案矢口否認犯行，迄未與告訴人和解，可見其並無悔意，犯
    後態度不佳；且被告既屬累犯，依刑法第47條第1 項規定，
    本應加重刑度，而被告最近1 次犯竊盜罪，經臺灣士林地方
    法院以94年湖簡字第195號判決處有期徒刑3月確定，自有加
    重刑度矯正其惡性之必要。原判決僅量處有期徒刑3 月，不
    僅與國民感情不符，更與比例原則、平等原則、罪刑相當原
    則有違，容有未洽等語。本院審酌被告於審理中已坦承犯行
    ，不再卸責諉過（見本院卷第48頁背面）；至被告竊得之財
    物，已經告訴代理人邱棚鴻具領（見99年度偵字第12625 號
    卷第19、20頁），被告已無其他犯罪所得，且告訴代理人劉
    彩瑄於本院表示：對於原審量刑沒意見，只盼被告不要再行
    竊等語（見本院卷第49頁）。至被告於94年間犯竊盜罪，固
    經臺灣士林地方法院以94年湖簡字第195號判決處有期徒刑3
    月確定，惟距本案犯罪已相隔數年；何況，被告於本案竊得
    之財物總價值僅4785元，手段平和，犯罪情狀尚非嚴重，原
    判決量處有期徒刑3 月，難謂量刑過輕。又被告上訴意旨指
    摘其有精神宿疾，受病癥影響而犯本件竊盜罪，原判決量刑
    過重云云。本院審酌被告雖於案發後之99年12月13日，前往
    臺北市立聯合醫院松德院區看診，經該院醫師診斷患有精神
    分裂症，有該院診斷證明書1 紙附卷可憑（見原審易字卷第
    15頁），然觀諸被告先於警詢及檢察官訊問時供稱：「我是
    因為一直聽到有人命令我叫我把東西收起來，還跟我說已經
    結好帳了，所以我才會沒結帳就走出去。（問：證人說他只
    看到你拿一部份去結帳，在包包內的東西沒有拿出來結帳，
    有何意見？）那是裝不下的東西。」（見偵卷第8 頁、第47
    頁）；於原審審理時改稱：「我當時感覺到很多人對我講話
    ，我也不知道為何把這些東西放到背包裡面。我確實有拿這
    些東西，但當時我很迷糊，我不知道我在做什麼。（問：當
    時聽到什麼聲音？）有人一直罵我，我也不會講，就講了很
    多，我就結帳好放到我的背包裡面，後來有人說我東西沒有
    結帳，我才醒過來。」等語（見原審審易卷第14頁背面、原
    審易字卷第12頁背面），被告就其竊取本案物品之精神狀態
    為何、當時係因幻聽有人說已結帳，乃未結帳即離開，或對
    於未經結帳離開該店渾然不覺等情，前後供述不一，且諸多
    矛盾，所辯自非可採。衡以被告於警詢時供承：「我是將上
    述物品先放置於我的背包裡面，後來我又另外拿一包白米一
    條土司及三盒豆腐置於手推車內至收銀台結帳。我拿取的這
    些物品用意原本打算買回去過節。」（見偵卷第7 頁背面）
    ；復於檢察官訊問時供稱：「（問：背包是你自備的？）是
    的。」等語（見偵卷第47頁），被告果如其所辯：因精神分
    裂症，幻聽而受令行竊乙節，自當對所竊全部財物同為未結
    帳即予攜離，以被告於行竊前已自備背包，於行竊後尚知拿
    取少量價格較低之物品至收銀台結帳，掩人耳目；而被告所
    竊物品均為食品類及食品處理器具，核與所供伊拿取物品過
    節之目的相吻，足見被告於行竊時對其竊取物品之方法、目
    的及種類均有所準備，甚且對於購買之商品應進行結帳付款
    之正常程序亦有所認識，則被告行竊時之精神狀態與辨識能
    力均屬正常，與常人無異，自不得推諉宿疾冀以減輕刑責，
    原判決量處有期徒刑3 月，顯無過重可言。被告上訴意旨仍
    執陳詞，指摘原判決量刑過重，亦無理由。綜上所述，本件
    檢察官及被告之上訴均無理由，應予駁回。
據上論斷，應依刑事訴訟法第368條，判決如主文。
本案經檢察官姜貴昌到庭執行職務。
中    華    民    國   100    年    7     月    26    日
              刑事第二十四庭審判長法  官  李錦樑
                                  法  官  陳恆寬
                                  法  官  張惠立
以上正本證明與原本無異。
不得上訴。
                                  書記官  陳珮茹
中    華    民    國   100    年    7     月    26    日